最　高　行　政　法　院　判　決　　　　　　　　　　九十三年度判字第二四三號
　　上　訴　人　新進機電廠股份有限公司
　　代　表　人　乙○○
　　被 上訴 人　桃園縣環境保護局
　　代　表　人　甲○○
右當事人間因廢棄物清理法事件，上訴人對於中華民國九十一年十月十五日臺北高等
行政法院九十一年度簡字第一三號判決，提起上訴，本院判決如左：
　　主  文
上訴駁回。
上訴審訴訟費用由上訴人負擔。
　　理  由
一、本件上訴人在原審起訴意旨略以：上訴人係從事電力及電子機械器材製造修配業
    者，其事業廢棄物（金屬廢料、金屬屑、廢鐵下腳料）未依規定上網申報產出、
    貯存及清除處理情形，為被上訴人稽查人員於民國（下同）八十九年八月三十一
    日下午一時四十五分查獲上述違反行為，遂依違反廢棄物清理法第十三條第三項
    及第二十五條規定處上訴人罰鍰二萬元，折合新台幣六萬元。上訴人不服，循序
    提起本件行政訴訟。按上訴人係從事照明燈桿製作與買賣，燈桿主要原料為鋼板
    ，所進材料均為加工後實料，並無下腳料。經成型至加工完成只產生些微鋼板廢
    料，扣除在廠內回收再利用，每日平均約三十公斤，而辦公室所產生之垃圾均委
    由經濟部林口工業區服務中心垃圾車清運。上訴人因無法確定本身是否屬環保署
    公告規定之十三項行業範圍，也未接受任何通知或宣導文件需要上網申報。並無
    違章之故意或過失。為此，請判決將原處分及訴願決定均撤銷等語。
二、被上訴人則以：上訴人為行政院環境保護署八十八年七月三十一日環署廢字第
    ○○五一五九二號公告事項：「一、應以網路傳輸方式申報事業廢棄物之產出、
    貯存、清除、處理及再利用情形之事業機構。(九)金屬製品製造業。」，該公告並
    自八十八年七月三十一日起實施。被上訴人於八十九年九月八日派員前往勘查，
    發現上訴人並未上網連線申報事業廢棄物（金屬廢料、金屬屑、廢鐵下腳料）之
    種類、數量、貯存方式及清除處理方法，其行為核已違反廢棄物清理法第十三條
    第三項第二款及第二十五條第一款規定等語，資為抗辯。
三、原審斟酌全辯論意旨及調查證據結果，以：本件上訴人為行政院環境保護署於八
    十八年七月三十一日以（八八）環署廢字第○○五一五九二號公告「應以網路傳
    輸方式申報事業廢棄物之產出、貯存、清除、處理及再利用情形之事業機構及其
    申報格式、項目，內容及頻率，並自八十八年八月三十一日起實施」之事業機構
    ，此有被上訴人提出之網路公告名單附卷可稽。惟上訴人所產生之一般事業廢棄
    物（金屬廢料、金屬屑、廢鐵下腳料等）未依規定上網申報產出、貯存及清除處
    理情形，為被上訴人稽查人員於八十九年八月三十一日查獲，有卷附查核工作紀
    錄表可按，並為上訴人所不爭，且被上訴人為加強宣導網路傳輸申報作業，曾於
    八十八年三月十日及同年十一月五日分別舉辦說明會，並於八十八年八月十六日
    及同年九月二十日又分別函各事業機構催告依法上網申報，亦有上訴人提出之各
    該通知函可憑，惟上訴人均未配合辦理，顯然已違反行為時廢棄物清理法第十三
    條第三項第二款、第二十五條第一款規定。從而，被上訴人處上訴人罰鍰二萬元
    ，折合新台幣六萬元，並無不法，訴願決定予以維持，亦稱妥適。上訴人訴請撤
    銷，為無理由，應予駁回等情，為其判決之論據。
四、本院按：上訴人主張廢棄物清理法於九十年十月二十四日修正公布，新法規定有
    利於上訴人，應適用從新從輕原則，以新法處罰上訴人，涉及法律重要性之見解
    ，請許可上訴乙節，經核尚無不合，應予許可。核先敘明。次按「法規明定自公
    布或發布日施行者，自公布或發布之日起算至第三日起發生效力。」中央法規標
    準法第十三條定有明文。查廢棄物清理法於九十年十月二十四日修正公布，舊法
    第十三條第三項第二款與第二十條改列並修正為新法第三十一條、第五十二條及
    第五十三條，固為事實。惟新法第七十七條明定：本法自公布日施行。故除有特
    別規定從新從輕之規定外，依行政法實體規定從舊之原則，自應依行為時法處斷
    。本件原判決適用行為時廢棄物清理法第十三條第三項第二款、第二十五條第一
    款規定，處上訴人最低之罰鍰二萬元，於法尚無不合。上訴意旨謂本案有從新從
    輕之適用，係屬法律見解之歧異，尚難認原判決適用法律不當。至上訴人所提之
    學者個人見解，尚難拘束本院。綜上，原審斟酌全辯論意旨及調查證據之結果，
    將原決定及原處分均予維持，駁回上訴人之訴，核無違誤。上訴論旨，仍執前詞
    ，指摘原判決違誤，求予廢棄，難認有理由，應予駁回。
據上論結，本件上訴為無理由，爰依行政訴訟法第二百五十五條第一項、第九十八條
第三項前段，判決如主文。
中　　華　　民　　國　　九十三　　　年　　　三　　　　月　　　九　　　　日
                    最 高 行 政 法 院  第 一 庭
                                審 判 長 法  官　　　黃　綠　星
                                         法  官      吳　明　鴻
                                         法  官　　　蔡　進　田
                                         法  官　　　黃　璽　君
                                         法  官　　　廖　宏　明
右  正  本  證  明  與  原  本  無  異
　　　　　　　　　　　　　　　　　　　　 法院書記官　彭　秀　玲
中　　華　　民　　國　　九十三　　　年　　　三　　　　月　　　九　　　　日
